ACORDAO-COMPLETO-2440078

ACÓRDÃO 13909/2020 ATA 43/2020 - SEGUNDA CÂMARA

VISTOS, relatados e discutidos estes autos em que se analisam atos de concessão de aposentadoria emitidos pelo Centro Federal de Educação Tecnológica Celso Suckow da Fonseca. 
ACORDAM os Ministros do Tribunal de Contas da União, reunidos em Sessão da 2ª Câmara, ante as razões expostas pelo Relator, e com fulcro nos incisos III e IX do art. 71 da Constituição Federal e nos arts. 1º, inciso V, e 39, inciso II, da Lei 8.443/1992, c/c o art. 259, inciso II, do Regimento Interno/TCU, em:
9.1. considerar legais as concessões de aposentadoria de Paulo Cesar Carneiro Padilha, Rosa Lia Franca Vellozo e Zuleide Simas da Silveira, com o registro dos correspondentes atos;
9.2. considerar ilegal a concessão de aposentadoria de Vera Lucia da Gama Silva, negando registro ao correspondente ato;  
9.3. dispensar o ressarcimento das quantias indevidamente recebidas de boa-fé pela interessada indicada no subitem 9.2 retro, consoante o disposto no Enunciado 106 da Súmula da Jurisprudência do TCU;
9.4. determinar ao Centro Federal de Educação Tecnológica Celso Suckow da Fonseca, no prazo de 15 (quinze) dias, a contar da ciência desta Deliberação, que:
9.4.1. faça cessar os pagamentos decorrentes do ato de aposentadoria da Sra. Vera Lucia da Gama Silva (subitem 9.2 acima) , sob pena de responsabilidade solidária da autoridade administrativa omissa, nos termos do art. 262, caput, do Regimento Interno/TCU; 
	9.4.2. corrija a rubrica Siape "82375 VENC.BAS.COMP.ART.15 L11091/05" nos proventos da inativa Rosa Lia Franca Vellozo, para que corresponda ao valor de R$ 66,12, e não R$ 212,91, como atualmente pago, dando-se ciência a esta Corte de Contas das providências adotadas;
9.4.3. dê ciência do inteiro teor desta Deliberação às Sras. Vera Lucia da Gama Silva e Rosa Lia Franca Vellozo, encaminhando a este Tribunal, no prazo de 30 (trinta) dias, comprovante da referida ciência;
9.4.4. alerte as interessadas de que o efeito suspensivo proveniente da interposição de possíveis recursos perante o TCU não as exime da devolução dos valores percebidos indevidamente após a respectiva notificação, caso os recursos não sejam providos;
9.5. esclarecer ao Centro Federal de Educação Tecnológica Celso Suckow da Fonseca que novo ato de concessão de aposentadoria da Sra. Vera Lucia da Gama Silva deverá ser emitido e cadastrado no sistema e-Pessoal, livre da irregularidade ora verificada, e submetido a este Tribunal, nos termos da IN/TCU 78/2018.

Atos de concessão de aposentadoria emitidos pelo Centro Federal de Educação Tecnológica Celso Suckow da Fonseca.

Segunda Câmara

3. Interessados: Paulo Cesar Carneiro Padilha (XXX.291.397-XX), Rosa Lia Franca Vellozo (XXX.686.627-XX), Vera Lucia da Gama Silva (XXX.837.477-XX) e Zuleide Simas da Silveira (XXX.652.847-XX).

13.1. Ministros presentes: Ana Arraes (Presidente), Augusto Nardes, Aroldo Cedraz e Raimundo Carreiro.
13.2. Ministros-Substitutos presentes: Marcos Bemquerer Costa (Relator) e André Luís de Carvalho.

MARCOS BEMQUERER

Adoto como Relatório, com os pertinentes ajustes de forma, a instrução da Secretaria de Fiscalização de Pessoal - Sefip, por meio da qual as concessões de aposentadoria objeto destes autos foram analisadas (peças 18 e 19) : 
"1.	Trata-se de atos de concessão inicial de aposentadoria de Paulo Cesar Carneiro Padilha, Rosa Lia Franca Vellozo, Vera Lucia da Gama Silva e Zuleide Simas da Silveira, ex-servidores do Centro Federal de Educação Tecnológica Celso Suckow da Fonseca.
2.	Os atos foram submetidos, para fim de registro, à apreciação do Tribunal de Contas da União (TCU) , de acordo com o art. 71, inciso III, da Constituição Federal. O cadastramento e a disponibilização ao TCU ocorreram por intermédio do Sistema de Apreciação e Registro de Atos de Admissão e Concessões, na forma dos arts. 2º, caput e incisos I a VI, e 4º, caput, da Instrução Normativa TCU 78/2018.
EXAME TÉCNICO
Ato de Paulo Cesar Carneiro Padilha
3. 	O ex-servidor aposentou-se compulsoriamente, com proventos proporcionais a 19/35 avos, com base no art. 40, inciso II, da Constituição Federal, com redação pela EC 41/2003 (média das remunerações) . Não há irregularidade no ato.
Ato de Rosa Lia Franca Vellozo
4.	A ex-servidora aposentou-se voluntariamente, com proventos proporcionais a 75%, com base no art. 8º, § 1º, inciso I, alínea 'a', e inciso II da EC 20/1998. Constatou-se no ato e na ficha financeira Siape (peça 2) da interessada a continuidade do pagamento da rubrica '82375 VENC.BAS.COMP.ART.15 L11091/05', no valor de R$ 212,91, sem a absorção correta, nos termos dos parágrafos 2º e 3º do art. 15 da Lei 11.091/2005.	
5. 	A parcela 'VENC. BAS. COMP. ART. 15 L. 11.091/05' refere-se à parcela complementar da remuneração prevista no art. 15 da Lei 11.091/2005, que dispôs sobre o Plano de Carreira dos Cargos Técnico-Administrativos em Educação, no âmbito das Instituições Federais de Ensino. O dispositivo é transcrito parcialmente a seguir:
'Art. 15. O enquadramento previsto nesta Lei será efetuado de acordo com a Tabela de Correlação, constante do Anexo VII desta Lei. 
§ 1º O enquadramento do servidor na Matriz Hierárquica será efetuado no prazo máximo de 90 (noventa) dias após a publicação desta Lei, observando-se:
 (...) 
§ 2º Na hipótese de o enquadramento de que trata o § 1º deste artigo resultar em vencimento básico de valor menor ao somatório do vencimento básico, da Gratificação Temporária - GT e da Gratificação Específica de Apoio Técnico-Administrativo e Técnico-Marítimo às Instituições Federais de Ensino - GEAT, considerados no mês de dezembro de 2004, proceder-se-á ao pagamento da diferença como parcela complementar, de caráter temporário.
 (...) 
§ 3º. A parcela complementar a que se refere o § 2º deste artigo será considerada para todos os efeitos como parte integrante do novo vencimento básico, e será absorvida por ocasião da reorganização ou reestruturação da carreira ou tabela remuneratória, inclusive para fins de aplicação da tabela constante do Anexo I-B desta Lei.'
6. 	Essa parcela complementar, portanto, deveria ser absorvida pelos reajustes posteriores.
7. 	Contudo, os arts. 13 da Lei 11.784/2008 e 43 da Lei 12.772/2012 vedaram essa absorção pelos aumentos promovidos por essas leis (escalonados entre maio de 2008 e julho de 2010 e entre março de 2013 e março de 2015) :
'Art. 13. A parcela complementar de que tratam os §§ 2º e 3º do art. 15 da Lei nº 11.091, de 12 de janeiro de 2005, não será absorvida por força dos aumentos remuneratórios decorrentes das alterações realizadas na Lei nº 11.091, de 12 de janeiro de 2005, em virtude das alterações impostas pelos arts. 12 e 15 desta Lei (Lei 11.784/2008) .'
'Art. 43. A parcela complementar de que tratam os §§ 2º e 3º do art. 15 da Lei nº 11.091, de 2005, não será absorvida por força dos aumentos remuneratórios com efeitos financeiros no período de 2013 a 2015 (Lei 11.772/2012) .'
8. 	Cabe considerar que a tabela atualmente vigente foi aprovada pela Lei 12.772/2012. Isso considerado, a vedação de absorção pelos reajustes trazidos pelas Leis 11.784/2008 e 12.772/2012 implica, necessariamente, o seguinte: da sua criação até hoje, a única possibilidade de absorção da parcela complementar foi quando da aplicação da tabela do Anexo I-B da Lei 11.091/2005.
9. 	Assim, para verificar a regularidade do pagamento dessa parcela complementar, cabe verificar:
	a) se a criação da parcela complementar, incluída na ficha financeira de maio de 2005, observou a fórmula de cálculo estabelecida no art. 15, § 2º, da Lei 11.091/2005 (parcela complementar = provento básico de maio de 2005 - provento básico de dezembro de 2004 - GT - GEAT) ;
	b) se foi correta a absorção quando da aplicação da tabela do Anexo I-B da Lei 11.091/2005, na forma do art. 15, § 3º, da Lei 11.091/2005.
10. 	O quadro a seguir permite maior clareza nessa verificação.
	Mês/ano
	Provento básico (R$) 
	GT (R$) 
	GEAT (R$) 
	Parcela Complementar (R$) 
	Soma (R$) 

	12/2004
	1.301,54
	-
	265,00
	-
	1.566,54

	05/2005
	1.355,74
	-
	-
	487,09
	1.842,83

	01/2006
	1.632,66
	-
	-
	212,91
	1.845,57

	12/2007
	1.632,66
	-
	-
	212,91 
	1.845,57

	04/2008
	1.632,66
	-
	-
	212,91 
	1.845,57

11. 	No caso concreto, há que se verificar se a parcela complementar paga atualmente à Sra. Rosa Lia Franca Vellozo, no valor de R$ 212,91, corresponde ao resíduo existente na data da publicação da MP 431, de 14/5/2008, que interrompeu a absorção da referida parcela.
12. 	De acordo com o § 2º do art. 15 da Lei 11.091/2005, o valor inicial da rubrica '82375 VENC.BAS.COMP.ART.15 L11091/05' deve ser igual ao somatório do vencimento básico, da Gratificação Temporária - GT e da Gratificação Específica de Apoio Técnico-Administrativo e Técnico-Marítimo às Instituições Federais de Ensino - GEAT, considerados no mês de dezembro de 2004, subtraindo-se desse resultado o vencimento básico no momento do enquadramento previsto pela mesma lei.
13. 	Dados extraídos do Siape indicam que em dezembro de 2004 seu provento básico, acrescido da GT e da GEAT, era de R$ 1.566,54.
14. 	Em maio de 2005 (mês da implantação dos novos valores fixados pela Lei 11.091/2005) , o vencimento básico do cargo da servidora foi alterado para R$ 1.355,74, mais a parcela relativa ao vencimento básico complementar da Lei 11.091/2005 (VBC) no valor de R$ 487,09, totalizando R$ 1.842,83, o que demonstra uma irregularidade do valor inicial da rubrica. O valor da VBC deveria ter sido de R$ 210,80.
15. 	Em janeiro de 2006, o vencimento básico passou a R$ 1.632,66 e a rubrica relativa ao vencimento básico complementar foi reduzida para R$ 212,91, totalizando R$ 1.845,57. No caso, parcela deveria ter sido reduzida para R$ 66,12, para ficar de acordo com o disposto no art. 15 da Lei 11.091/2005. 
16. 	Em dezembro de 2007, o vencimento básico da inativa foi mantido em R$ 1.632,66, entretanto ela continuou recebendo a rubrica Siape '82375 VENC.BAS.COMP.ART.15 L11091/05', no valor inalterado de R$ 212,91. Assim, para permanecer de acordo com o disposto no art. 15 da Lei 11.091/2005, o VBC deveria ter sido reduzido para o valor de R$ 66,12, o que não aconteceu.
17. 	Em abril de 2008, com a edição do 'regulamento específico' (cf. art. 15, § 4º) , deu-se a efetivação do enquadramento por nível de capacitação, previsto no inciso III do art. 26 da Lei, enquadramento esse que encerrou a implantação gradual do plano de carreira e, por força do art. 15, § 3º, da norma, também deveria ensejar a absorção da parcela complementar. E esse também é o entendimento do Tribunal (Acórdão 2069/2017-TCU-Primeira Câmara, de relatoria do Ministro Benjamin Zymler) .
18. 	O primeiro acréscimo subsequente, já sem impacto sobre a parcela complementar, apenas ocorreu com a edição da Lei 11.784/2008, cujos efeitos financeiros tiveram início em maio/2008.
19. 	Assim, em abril de 2008, o vencimento básico da ex-servidora foi mantido em R$ 1.632,66, e ela continuou recebendo a rubrica Siape '82375 VENC.BAS.COMP.ART.15 L11091/05', no valor inalterado de R$ 212,91. Entretanto, a parcela deveria ter sido mantida no valor de R$ 66,12. O ato não pode prosperar.
Ato de Vera Lucia da Gama Silva
20.	A interessada aposentou-se voluntariamente, com proventos integrais, com base no art. 6º da EC 41/2003, tendo incorporado 2/10 da função FG-1, conforme mapa da peça 4. O pagamento da parcela incorporada está em conformidade com a jurisprudência desta Corte de Contas.
21.	Constatou-se no ato e na ficha financeira Siape (peça 2) da ex-servidora a continuidade do pagamento da rubrica '82375 VENC.BAS.COMP.ART.15 L11091/05', no valor de R$ 212,91, sem a absorção correta, nos termos dos parágrafos 2º e 3º do art. 15 da Lei 11.091/2005.
22.	Aplicam-se aqui as mesmas análises realizadas nos itens 5 a 9 desta instrução.
23.	O quadro a seguir permite maior clareza na verificação da parcela VBC da ex-servidora Vera Lucia da Gama Silva:
	Mês/ano
	Provento básico (R$) 
	GT (R$) 
	GEAT (R$) 
	Parcela Complementar (R$) 
	Soma (R$) 

	12/2004
	1.752,74
	262,91
	265,00
	-
	2.280,65

	05/2005
	1.861,89
	-
	-
	418,71
	2.280,60

	01/2006
	2.255,26
	-
	-
	25,33
	2.280,59

	12/2007
	2.336,45
	-
	-
	25,33
	2.361,78

	04/2008
	2.336,45
	-
	-
	25,33
	2.361,78

24. 	No caso concreto, há que se verificar se a parcela complementar paga atualmente à Sra. Vera Lucia da Gama Silva, no valor de R$ 25,33 corresponde ao resíduo existente na data da publicação da MP 431, de 14/5/2008, que interrompeu a absorção da referida parcela.
25. 	[reprodução do item 12 supra]
26. 	Dados extraídos do Siape indicam que em dezembro de 2004, seu provento básico, acrescido da GT e da GEAT, era de R$ 2.280,65.
27. 	Em maio de 2005 (mês da implantação dos novos valores fixados pela Lei 11.091/2005) , o vencimento básico do cargo da servidora foi alterado para R$ 1.861,89, mais a parcela relativa ao vencimento básico complementar da Lei 11.091/2005 (VBC) no valor de R$ 418,71, totalizando R$ 2.280,60, o que demonstra a regularidade do valor inicial da rubrica. 
28. 	Em janeiro de 2006, o vencimento básico passou a R$ 2.255,26 e a rubrica relativa ao vencimento básico complementar foi reduzida para R$ 25,33, totalizando R$ 2.280,60, estando, portanto, de acordo com o disposto no art. 15 da Lei 11.091/2005.
29. 	Em dezembro de 2007, o vencimento básico da inativa foi majorado para R$ 2.336,45, entretanto ela continuou recebendo a rubrica Siape '82375 VENC.BAS.COMP.ART.15 L11091/05', no valor inalterado de R$ 25,33. Assim, para permanecer de acordo com o disposto no art. 15 da Lei 11.091/2005, o VBC deveria ter sido excluído, o que não aconteceu.
30. 	Em abril de 2008, com a edição do 'regulamento específico' (cf. art. 15, § 4º) , deu-se a efetivação do enquadramento por nível de capacitação, previsto no inciso III do art. 26 da Lei, enquadramento esse que encerrou a implantação gradual do plano de carreira e, por força do art. 15, § 3º, da norma, também deveria ensejar a absorção da parcela complementar. E esse também é o entendimento do Tribunal (Acórdão 2069/2017-TCU-Primeira Câmara, de relatoria do Ministro Benjamin Zymler) .
31. 	O primeiro acréscimo subsequente, já sem impacto sobre a parcela complementar, apenas ocorreu com a edição da Lei 11.784/2008, cujos efeitos financeiros tiveram início em maio/2008.
32. 	Assim, em abril de 2008, o vencimento básico da ex-servidora foi mantido em R$ 2.336,45 e ela continuou recebendo a rubrica Siape '82375 VENC.BAS.COMP.ART.15 L11091/05', no valor inalterado de R$ 25,33. Entretanto, não havia mais a necessidade do pagamento de resíduo do vencimento complementar à Sra. Vera Lucia da Gama Silva.
Ato de Zuleide Simas da Silveira
33.	A interessada aposentou-se voluntariamente, com proventos integrais, com base no art. 3º da EC 47/2005, tendo incorporado 4/10 de FG-3, 2/10 de FG-6 e 2/10 de FG-4, conforme registrado no mapa de função da peça 3. O pagamento relativo às incorporações está em conformidade com a jurisprudência deste Tribunal.
34.	Não há irregularidade no ato da ex-servidora. 
CONCLUSÃO
35.	Em razão do exposto e tendo em vista as análises realizadas nos atos, esta Unidade Técnica considera que os atos de Paulo Cesar Carneiro Padilha e Zuleide Simas da Silveira podem receber a chancela de legalidade e o registro por esta Egrégia Corte.
36.	Os atos de Rosa Lia Franca Vellozo e Vera Lucia da Gama Silva devem ser considerados ilegais ante a continuidade do pagamento da rubrica 'VENC BAS.COMP ART. 15 L11091/05, nos valores de R$ 212,91 e R$ 25,33, respectivamente, sem a devida absorção prescrita no § 3º do art. 15 da Lei 11/091/2005. 
37.	Destaque-se que a análise deste processo levou em conta os dispositivos da Resolução TCU 315/2020 e que os atos concessórios em favor de Rosa Lia Franca Vellozo e Vera Lucia da Gama Silva completarão cinco anos no TCU em 28/01/2021 e 15/02/2021, respectivamente.
PROPOSTA DE ENCAMINHAMENTO
38.	Ante o exposto, com fundamento nos arts. 71, inciso III, da Constituição Federal, 1º, inciso V, e 39, inciso II, da Lei n. 8.443/1992 e 260, §§ 1o, 2º e 5º e 6º, do Regimento Interno do Tribunal de Contas da União, propõe-se:
	a) considerar LEGAIS e conceder o registro dos atos iniciais de Paulo Cesar Carneiro Padilha (XXX.291.397-XX) e Zuleide Simas da Silveira (XXX.652.847-XX) ;
	b) considerar ILEGAIS e recusar o registro dos atos iniciais de Rosa Lia Franca Vellozo (XXX.686.627-XX) e Vera Lucia da Gama Silva (XXX.837.477-XX) ;
	c) dispensar o ressarcimento das quantias indevidamente recebidas de boa-fé, nos termos da Súmula TCU n. 106;
	d) determinar ao Centro Federal de Educação Tecnológica Celso Suckow da Fonseca, com fundamento no art. 45 da Lei 8.443/1992 e no art. 4º, inciso I, da Resolução TCU 315/2020, que:
	d.1) no prazo de quinze dias, faça cessar os pagamentos decorrentes dos atos impugnados por esta Corte, sob pena de responsabilidade solidária da autoridade administrativa omissa, nos termos do art. 262 do Regimento Interno/TCU;
	d.2) envie, no prazo de trinta dias, pelo Sistema e-Pessoal, com fulcro no art. 19, § 3º, da IN TCU 78/2018, novos atos de concessão de aposentadoria das interessadas, livres das irregularidades detectadas;
    d.3) dê ciência, no prazo de 15 (quinze) dias, do inteiro teor desta deliberação às interessadas, alertando-as de que o efeito suspensivo proveniente da interposição de eventuais recursos junto ao TCU não as exime da devolução dos valores percebidos indevidamente após a respectiva notificação, caso esses não sejam providos; 
    d.4) encaminhe ao Tribunal, no prazo de 30 (trinta) dias contados da ciência da decisão, documento apto a comprovar que as interessadas tomaram conhecimento do acórdão.
2.	O Ministério Público junto ao TCU, representado pela Procuradora-Geral Cristina Machado da Costa e Silva (peça 20) , manifesta-se em consonância com a proposta de legalidade dos atos de Paulo Cesar Carneiro Padilha e Zuleide Simas da Silveira, bem como de ilegalidade do ato de Vera Lucia da Gama Silva, devido ao pagamento irregular da parcela complementar instituída pelo art. 15 da Lei 11.091/2005.
3.	Quanto à servidora Rosa Lia Franca Vellozo, embora ela também esteja recebendo indevidamente a mencionada parcela, o Parquet especializado pondera que a vantagem impugnada foi instituída a partir do advento da Lei 11.091/2005, publicada em 13/01/2005, posterior ao ato em apreciação, concedido a partir de 30/07/2002 (peça 14, p. 1) . 
4.	Assim, nos termos do art. 6º, § 2º, da Resolução TCU 206/2007, com a redação dada pela Resolução TCU 237/2010, considera mais adequado que o ato de concessão de aposentadoria à Sra. Rosa Lia Franca Vellozo seja considerado legal, dispensando-se o ressarcimento das parcelas indevidamente recebidas de boa-fé pela ex-servidora, sem prejuízo de se determinar ao órgão de origem que retifique a vantagem atualmente paga. 
5.	Nessa linha de raciocínio, a representante do Ministério Público de Contas propõe ao Tribunal que:
	5.1. nos termos do art. 6º, § 2.º, da Resolução TCU 206/2007, com a redação dada pela Resolução TCU 237/2010, considere legal e ordene o registro do ato de aposentadoria de Rosa Lia Franca Vellozo (peça 14) ;
	5.2. determine ao Centro Federal de Educação Tecnológica Celso Suckow da Fonseca que, no prazo máximo de 15 (quinze) dias, promova a correção da rubrica Siape "82375 VENC.BAS.COMP.ART.15 L11091/05" nos proventos da inativa Rosa Lia Franca Vellozo, para que corresponda ao valor de R$ 66,12, e não R$ 212,91, como atualmente pago, dando-se ciência à Corte de Contas das providências adotadas;
	5.3. dispense o ressarcimento das parcelas indevidamente percebidas de boa-fé pela interessada;
	5.4. considere ilegal e negue registro ao ato inicial de aposentadoria de Vera Lucia da Gama Silva (peça 15) , feitas as determinações constantes do item 38 da instrução de peça 18;
	5.5. aprecie pela legalidade os atos de aposentadoria de Paulo Cesar Carneiro Padilha (peça 13) e de Zuleide Simas da Silveira (peça 16) .
	É o Relatório.

não há.

Procuradora-Geral Cristina Machado da Costa e Silva.

PESSOAL. APOSENTADORIA. VENCIMENTO BÁSICO COMPLEMENTAR INSTITUÍDO PELO ART. 15, § 2º, DA LEI 11.091/2005, EM VALOR SUPERIOR AO AMPARADO PELO REFERIDO DIPLOMA. ILEGALIDADE DE UM ATO, COM NEGATIVA DE REGISTRO. LEGALIDADE DOS DEMAIS ATOS. DETERMINAÇÃO DE CORREÇÃO DO PAGAMENTO QUE SE MOSTROU EXCESSIVO APÓS A CONCESSÃO DE UMA DAS APOSENTADORIAS ORA CONSIDERADAS LEGAIS.

APOSENTADORIA (APOS)

Secretaria de Fiscalização de Pessoal - Sefip.

Em apreciação atos de concessão inicial de aposentadoria de Paulo Cesar Carneiro Padilha, Rosa Lia Franca Vellozo, Vera Lucia da Gama Silva e Zuleide Simas da Silveira, ex-servidores do Centro Federal de Educação Tecnológica Celso Suckow da Fonseca.
2.	 	A Secretaria de Fiscalização de Pessoal - Sefip manifestou-se pela legalidade dos atos de Paulo Cesar Carneiro Padilha e Zuleide Simas da Silveira. 
3.		Quanto aos atos das Sras. Rosa Lia Franca Vellozo e Vera Lucia da Gama Silva, a Unidade Instrutiva propõe que sejam considerados ilegais, com negativa de registro, em função do recebimento, pelas interessadas, da vantagem denominada "Vencimento Básico Complementar" instituída pelo art. 15 da Lei 11.091/2005, que deveria ter sido absorvida com a implantação do plano de carreira, por força de disposição legal. Adicionalmente, sugere expedir determinações corretivas ao órgão de origem. 
4.	O Ministério Público junto ao TCU, representado pela Procuradora-Geral Cristina Machado da Costa e Silva, concordou com a proposta de encaminhamento formulada pela unidade técnica, exceto no tocante ao ato de interesse da Sra. Rosa Lia Franca Vellozo. 
5.	O Parquet especializado aponta que o valor do "Vencimento Básico Complementar" atualmente percebido pela Sra. Rosa Lia Franca Vellozo apresenta-se incorreto, conforme apontado pela Unidade Instrutiva. Entretanto, pelo fato de a parcela ter sido implementada com o advento da Lei 11.091/2005, publicada em 13/01/2005, após a aposentadoria da Sra. Rosa Lia Franca Vellozo, concedida a partir de 30/07/2002, o ato concessório sob exame não está maculado pela irregularidade em questão.
6.	Assim, nos termos do art. 6º, § 2º, da Resolução TCU 206/2007, com a redação dada pela Resolução TCU 237/2010, o MP/TCU propõe que o ato de interesse da Sra. Rosa Lia Franca Vellozo seja considerado legal, dispensado o ressarcimento das parcelas indevidamente recebidas de boa-fé pela ex-servidora, sem prejuízo de determinação ao órgão de origem para a retificação da vantagem atualmente paga.
7.	Acolho a proposta formulada pela Sefip, com o ajuste promovido pelo Ministério Público de Contas. O Vencimento Básico Complementar é a vantagem prevista no art. 15, § 2º, da Lei 11.091/2005 - que estruturou o Plano de Carreira dos Cargos Técnico-Administrativos em Educação das Instituições Federais de Ensino - destinada a evitar que o enquadramento nas tabelas de vencimento estabelecidas por aquele diploma gerasse decesso remuneratório em relação ao somatório do Vencimento Básico (VB) , da Gratificação Temporária (GT) e da Gratificação Específica de Apoio Técnico-Administrativo e Técnico-Marítimo às Instituições Federais de Ensino (GEAT) referentes ao mês de dezembro/2004. Tratava-se de parcela de caráter temporário, a ser absorvida por ocasião da reorganização ou reestruturação da carreira ou tabela remuneratória. 
8.	Conforme dados apresentados pela Sefip nos subitens 13-18 da instrução transcrita no relatório precedente, para a Sra. Rosa Lia Franca Vellozo, o somatório de VB + GT + GEAT totalizou R$ 1.566,54 em dezembro/2004. Diante desse referencial, tanto o valor inicial do vencimento básico complementar quanto os valores atualmente pagos excedem o quantum devido.  
		Vencimento Básico
 (R$) 
	Vencimento Básico Complementar

			Devido (R$) 
	Pago (R$) 

	Maio/2005 (enquadramento no plano de cargos instituído pela Lei 11.015/2005) 
	1.355,74
	210,80
	487,09

	Janeiro/2006 (aumento de vencimento básico) 
	1.632,66
	66,12
	212,91

	Dezembro/2007 (aumento de vencimento básico) 
	1.632,66
	66,12
	212,91

	Abril/2008 (enquadramento por capacitação) 
	1.632,66
	66,12
	212,91

9.	Entretanto, o ato de aposentamento ora apreciado, concedido a partir de 30/07/2002 (peça 14, p. 1) , não foi maculado por essa irregularidade, devendo ser considerado legal para fins de registro, sem prejuízo de determinar-se ao órgão de origem que retifique a vantagem atualmente paga, nos termos do art. 6º, § 2º, da Resolução TCU 206/2007, com a redação dada pela Resolução TCU 237/2010, que assim dispõe: 
"§ 2º Os atos que estiverem dando ensejo, no momento de sua apreciação de mérito, a pagamentos irregulares, mas que não apresentem inconsistência ou irregularidade em sua versão submetida ao exame do Tribunal, serão considerados legais, para fins de registro, com determinação ao órgão ou à entidade de origem para que, no prazo de 15 (quinze) dias, adote as medidas cabíveis com vistas à regularização dos pagamentos indevidos constatados na ficha financeira do interessado".
10.	Para a Sra. Vera Lucia da Gama Silva, de acordo com os dados constantes nos itens 26-32 da instrução da Sefip, o somatório de VB + GT + GEAT atingiu o montante de R$ 2.280,65, referente a dezembro/2004. Diante desse referencial, o valor inicial do vencimento básico complementar mostrou-se correto, mas se tornou excessivo a partir de dezembro/2007, quando deveria ter sido integralmente absorvido pelo aumento do vencimento básico:
		Vencimento Básico
 (R$) 
	Vencimento Básico Complementar

			Devido (R$) 
	Pago (R$) 

	Maio/2005 (enquadramento no plano de cargos instituído pela Lei 11.015/2005) 
	1.861,89
	418,71
	418,71

	Janeiro/2006 (aumento de vencimento básico) 
	2.244,26
	25,33
	25,33

	Dezembro/2007 (aumento de vencimento básico) 
	2.336,45
	0
	25,33

	Abril/2008 (enquadramento por capacitação) 
	2.336,45
	0 
	25,33

11.	O ato de aposentadoria em exame, vigente desde 18/02/2009, contém parcela de  Vencimento Básico Complementar no valor de R$ 25,33 (peça 15) , a qual carece de amparo legal, como acima demonstrado, cabendo considerá-lo ilegal e negar-lhe registro, sem prejuízo de expedir as determinações pertinentes ao concedente. 
 		Ante o exposto, manifesto-me por que seja adotada a deliberação que ora submeto a este Colegiado.
 	
TCU, Sala das Sessões, em 1º de dezembro de 2020.
MARCOS BEMQUERER COSTA
Relator